最高法院刑事判決　　　　　　　　　　　　　　　九十三年度台上字第三三三六號
　　上　訴　人　甲○○
　　選任辯護人　羅豐胤律師
右上訴人因強盜案件，不服台灣高等法院台中分院中華民國九十三年三月十日第二審
判決（九十三年度上訴字第六二號，起訴案號：台灣台中地方法院檢察署九十二年偵
字第六九一二、八０三八、九五三一號），提起上訴，本院判決如左：
    主　文
上訴駁回。
    理  由
按刑事訴訟法第三百七十七條規定：上訴於第三審法院，非以判決違背法令為理由，
不得為之。是提起第三審上訴，應以原判決違背法令為理由，係屬法定要件。如果上
訴理由狀並未依據卷內訴訟資料，具體指摘原判決不適用何種法則或如何適用不當，
或所指摘原判決違法情事，顯與法律規定得為第三審上訴理由之違法情形，不相適合
時，均應認其上訴為違背法律上之程式，予以駁回。本件原判決引用第一審判決事實
之記載，認定上訴人甲○○患有精神分裂症，達於精神耗弱之程度。意圖為自己不法
之所有，並基於概括之犯意，自民國九十二年二月二十二日起至三月二十五日止，在
台中市、縣「香奈兒汽車旅館」等地，以戴安全帽、口罩、並持不具殺傷力之玩具長
槍或具殺傷力之改造手槍、短刀，由大門進入櫃台，喝令「不要動，把錢拿出來……
否則就給你死」、「搶劫，不要動」等方式，致使邱嘉容等人不能抗拒，連續劫取櫃
台抽屜內之現金等物（詳如原判決附表一所示）；期間上訴人為使強盜順利得逞，復
於同年三月十日前一、二日，在台中縣太平市某泡沫紅茶店，以新台幣二千元之代價
，向綽號「阿群」之成年男子購入可發射子彈具有殺傷力之改造手槍一支做為強盜工
具（詳如原判決附表二所示）；復意圖為自己不法之所有，基於概括之犯意，於同年
三月十六日、二十五日，在台中市，以自備之扳手或機車鑰匙，連續竊取吳國鼎等人
之小客車牌照及機車，做為掩飾犯行或強盜之交通工具（詳如原判決附表三所示）。
嗣於同年三月二十五日晚間七時二十分許，在台中市○區○○路二五三之二號強盜「
和信電信通訊行」之財物得逞後，為店員張憲聰逮獲報警究辦等情。因而維持第一審
關於論處上訴人連續意圖為自己不法之所有，攜帶兇器，毀壞門扇，於夜間侵入有人
居住之建築物，以脅迫至使不能抗拒，而取他人之物罪刑之判決，駁回其在第二審之
上訴，已綜核全部卷證資料，詳加斟酌論斷，敘明其所憑之證據及認定之理由，而以
上訴人否認犯罪所持之辯解為不足採，予以指駁綦詳，俱有卷存之證據資料可資覆按
。從形式上觀察，並無判決違背法令之情形存在。查證據之取捨及其證明力之判斷，
屬於事實審法院之職權，苟其所為之判斷，並不違背經驗法則及論理法則，即不能任
意指為違背法令，而執為合法之第三審上訴理由。而認定犯罪事實所憑之證據，並不
以直接證據為限，間接證據亦包括在內，審理事實之法院綜合卷內之直接、間接證據
，本於推理作用，於通常一般之人均不致有所懷疑，得確信其為真實之程度者，即非
不得據之為有罪之認定；又犯罪之時間、犯罪之工具，除有特殊情形外，並非構成犯
罪事實之要素，有罪判決關於時間及犯罪工具之記載，旨在辨別犯罪之同一性。原判
決認定上訴人於九十二年二月二十三日，持不具殺傷力之玩具長槍及短刀各一支連續
強盜商家四次（原判決附表一編號二至五）；又於同年三月八日，持不具殺傷力之玩
具長槍一支連續強盜商家五次（原判決附表一編號六至十）之事實，係綜合上訴人之
部分自白、被害人邱嘉容等人之指訴、贓物認領保管單暨扣案之手套、鴨舌帽、口罩
、機車鑰匙、改造手槍等直接、間接證據，本於推理作用，為認定犯罪事實之基礎，
其採證尚無違背證據法則；又關於犯罪之時間及犯罪之工具，原判決均一一明白認定
詳細記載，依此項記載，已達於可得確定之程度，而無礙於犯罪同一性之辨別，縱令
該等強盜案件時間緊接，二案間隔時間或三至八分鐘，或十二、三分鐘，但被害人供
述被害之時間均為約數，非分秒不差，而其犯罪地點，或均在台中市北區內，或在台
中市區、台中縣大雅鄉、潭子鄉○○路途接近，上訴人連續於同一地區或相連圍繞之
縣市犯案，並非不可能，原判決採證復無悖乎一般經驗法則，自不生違背法令之問題
。又查被害人之陳述有部分前後不符，或相互間有所歧異時，究竟何者為可採，法院
仍得本其自由心證予以斟酌，非謂一有不符或矛盾，即應認其全部均為不可採信，關
於被告所穿衣著方面，被害人於驚悚之餘，其描述難免模糊，若其基本事實之陳述，
果與真實性無礙時，仍非不得予以採信。被害人王秋月、蕭振緯就上訴人強盜時所著
衣服，一曰：深色休閒外套或米色衣服，一曰：白色衣服黑色背心，互不一致。但上
訴人於不同時間身著不同衣服犯案，或為掩飾犯行，或為避人耳目，合乎常理，原判
決採用王秋月、蕭振緯之證詞為上訴人犯罪之依據，仍無判決理由矛盾之違誤。末查
刑之量定乃法律賦予法院自由裁量之事項，倘於科刑時，已斟酌刑法第五十七條所列
各款事項，未逾越法定刑度，又未明顯違背正義，即難謂違法。原判決以上訴人患有
精神分裂症，其犯案時對外界事務之知覺及判斷不如一般常人，已達精神耗弱程度，
爰依刑法第十九條第二項規定減輕其刑後，審酌其有煙毒前科，連續於一個月內犯案
十五起，危害社會治安甚鉅，侵害人身自由財產至重，惟念犯後態度良好，尚有悔悟
等一切情狀，量處有期徒刑十二年，乃其審判職權之合法行使，並未逾越法律所規定
之範圍，或濫用其權限，自不得指為違法；另強盜罪之反社會性極強，眾人盡知，不
因其教育程度之高低而有所不同，原判決雖未斟酌上訴人之智識僅小學程度，但其量
刑並未因之而有所失入，仍無判決適用法則不當之問題。至刑法第五十九條之得酌量
減輕其刑者，必須犯罪另有特殊之原因與環境，在客觀上足以引起一般同情，認為即
予宣告法定最低度刑期猶嫌過重者，始有其適用。上訴人僅小學程度，患有精神分裂
症，但原審已依刑法第十九條第二項之規定減輕其刑，因其連續犯案十五件，惡性殊
重，並無特殊之原因與環境，在客觀上足以引起一般同情，原審未依刑法第五十九條
再予酌減其刑，尤無違誤之處。上訴意旨置原判決上開明確論斷於不顧，對原審取捨
證據、證據證明力判斷及量刑之審判職權行使，任憑己見，或就同一證據資料為相異
之評價，或就不影響於判決本旨事項再為事實上之爭辯，均與法律規定得為第三審上
訴理由之違法情形，不相適合，其上訴為違背法律上之程式，應予駁回。
據上論結，應依刑事訴訟法第三百九十五條前段，判決如主文。
中　　　華　　　民　　　國　　九十三　　年　　　六　　　月　　 三十 　　日
                              最高法院刑事第四庭
                                  審判長法官  紀　俊　乾
                                        法官  黃　正　興
                                        法官  劉　介　民
                                        法官  陳　東　誥
                                        法官  黃　一　鑫
      右正本證明與原本無異
                                              書  記  官
中　　　華　　　民　　　國　　九十三　　年　　　七　　　月　　　五　　　日
                                                                   ｍ
